臺灣高等法院刑事判決　　　　　　　　　　　　　九十一年度上訴字第二二七四號
　　上　訴　人
　　即　被　告　丙○○
　　選任辯護人　趙國生律師
　　上　訴　人
　　即　被　告　丁○○
　　選任辯護人　蔡明熙律師
　　上　訴　人
　　即　被　告　甲○
　　選任辯護人　張獻村律師
右上訴人因毒品危害防制條例案件，不服臺灣板橋地方法院九十年度重訴字第三八號
，中華民國九十一年六月二十八日第一審判決（起訴案號：臺灣板橋地方法院檢察署
九十年度偵字第九四九七號），提起上訴，本院判決如左：
    主  文
原判決撤銷。
丁○○共同連續販賣第二級毒品，處有期徒刑拾伍年。扣案之第二級毒品安非他命壹
拾參包（共計淨重陸陸參參點零玖公克）均沒收銷燬。分裝袋壹大袋、電子秤貳台、
摩托羅拉牌行動電話貳支、電話門號0000000000號ＳＩＭ卡壹枚，均沒收
。犯罪所得新台幣貳萬柒仟元沒收，如全部或一部不能沒收時，以其財產抵償之。
丙○○共同連續販賣第二級毒品，處有期徒刑玖年。扣案之第二級毒品安非他命壹拾
參包（共計淨重陸陸參參點零玖公克）均沒收銷燬。扣案之分裝袋壹大袋、電子秤貳
台、摩托羅拉牌行動電話貳支、電話門號0000000000號ＳＩＭ卡壹枚，均
沒收。犯罪所得新台幣貳萬柒仟元沒收，如全部或一部不能沒收時，以其財產抵償之
。
甲○幫助販賣第二級毒品，處有期徒刑伍年。扣案之摩托羅拉牌行動電話壹支（電話
門號0000000000號）沒收。
    事  實
一、丁○○前曾於民國八十五年間因違反麻醉藥品管理條例，經本院判處有期徒刑五
    年二月確定，經送監執行並於八十八年八月十一日縮短刑期假釋；甲○前曾於八
    十三年十二月間，因違反麻醉藥品管理條例案件，經臺灣板橋地方法院分別判處
    有期徒刑六年四月、七月確定，經送監執行並於八十七年九月二十一日縮短刑期
    假釋。二人均不知悔改，丁○○復意圖營利，基於販賣第二級毒品安非他命之概
    括犯意，先於民國九十年三月間，在台北縣三重市，以每公斤新臺幣（下同）二
    十六萬元之價格，向真實姓名年籍不詳之成年男子「薛宏昌」，購入第二級毒品
    安非他命二公斤，並購入分裝袋供分裝安非他命用，伺機出售。再於九十年五月
    十二日下午四時許，備妥二百六十五萬元，再向知情之甲○借得三十五萬元，共
    備妥三百萬元，由丁○○在台北市○○○○道往內湖方向，向真實年籍姓名不詳
    、綽號「三五」之成年男子，約定以每公斤三十一萬元之價格，購入第二級毒品
    安非他命十八公斤，並由甲○基於幫助丁○○販賣第二級毒品之意思，在同日攜
    帶三百萬元現金，經丁○○通知已取得毒品後，於台北縣新莊市某加油站付款給
    綽號「三五」不詳姓名之同夥而完成交易。嗣因其中八公斤丁○○認為品質低劣
    ，於九十年五月十六日中午退回，實際以三百萬元購入十公斤。丁○○在購入前
    揭十公斤第二級毒品安非他命後，即伺機出售，與其妻（起訴書誤為女友）丙○○共同意圖營利，基於販賣第二級毒品安非他命之概括犯意聯絡，於下列時、地
    出售第二級毒品安非他命予己○○：
  (一)於九十年五月十八日二十時三十二分許，經丙○○以0000000000號行
    動電話通知己○○（電話號碼：0000000000）後，由丁○○、丙○○
    共同攜帶第二級毒品黃色安非他命一包（重約半兩即十七‧五公克），在台北縣
    三重市○○路○段一一七巷口，由丁○○交給己○○並當場取得九千元。
  (二)於九十年五月二十日十七時十八分許，經己○○以0000000000號行動
    電話與丙○○接洽（電話號碼：0000000000）後，由丁○○、丙○○
    共同攜帶第二級毒品黃色安非他命一包（重約半兩即十七‧五公克），在台北縣
    三重市○○路全國電子專賣店，由丙○○將安非他命交給己○○，再由己○○將
    九千元交給丁○○。
  (三)於九十年五月二十一日凌晨二時三十三分許，經己○○以0000000000
    號行動電話與丙○○接洽（電話號碼：0000000000）後，由丁○○、
    丙○○共同攜帶第二級毒品白色安非他命一包（重約半兩即十七‧五公克），於
    同日三時二十九分許在台北縣土城市○○路加油站附近，由丁○○將安非他命交
    給己○○，並取得九千元。
    嗣丁○○、丙○○二人於同年五月二十二日下午四時許，在台北縣土城市○○路
    「延吉立體停車場」為警查獲，並進而扣得丁○○所有供販賣用之第二級毒品安
    非他命（淨重共六六三三．○九公克）、摩托羅拉牌行動電話二支、電子秤二台
    、分裝袋一大袋後，再循線至台北縣新莊市○○街十三號六樓之一查獲甲○，並
    扣得甲○所有供交付購毒價金聯絡用之摩托羅拉牌行動電話一支（電話門號00
    00000000號）。
二、案經臺北市政府警察局中正第一分局報請臺灣板橋地方法院檢察署檢察官偵查起
    訴。
    理  由
一、訊據上訴人即被告丁○○固不否認有購入前揭第二級毒品，及有給與己○○毒品
    三次，每次拿取九千元之情，惟矢口否認有販賣毒品之犯行，辯稱：給與己○○
    毒品進價半兩九千元，收取九千元，僅係轉讓毒品，並非販賣；有買入十八公斤
    ，因品質不好退八公斤，餘十公斤是與人合買要自己吸用，並非販賣用云云。上
    訴人即被告丙○○固不否認有接聽電話之情，惟矢口否認有販賣毒品之犯行，辯
    稱：不知丁○○在販賣毒品，伊是受命代接電話，並不知電話暗語內容，伊以為
    是在講中藥，伊亦未交過毒品給己○○云云。上訴人即被告甲○固不否認有借三
    十五萬元予丁○○購買毒品用，及交三百萬元予不詳之人之情，惟矢口否認有幫
    助丁○○販賣毒品之犯行，辯稱：伊只是幫忙拿三百萬元轉交與一個不詳姓名之
    人，且係丁○○完成交易再通知交付價金，並無幫助販賣毒品之意思云云。經查
    ：
  (一)被告丁○○、丙○○經台北市政府警察局中正第一分局警員查獲並進行附帶搜索
    所扣得之結晶物質十三包，經送法務部調查局以氣相層析質譜儀分析法及化學分
    析法鑑驗結果，認為送驗結果其中編號為Ａ、Ｂ、Ｃ、Ｄ、Ｅ、Ｆ、Ｇ、Ｈ、Ｉ
    15、Ｉ26至Ｉ64、Ｊ1至Ｊ49、Ｌ1至Ｌ3之結晶物質均係第二級毒品甲基安非他
    命，合計淨重六六三三‧○九公克（包裝重一七七‧八九公克），平均純度九三
    ‧一一％，純質淨重六一七六‧○七公克。編號Ｉ1至Ｉ14、Ｉ16至Ｉ25、Ｋ1至
    Ｋ2，經檢驗均無毒品反應，合計淨重六三九‧九四公克，包裝重三六‧○八公
    克，有法務部調查局九十一年五月八日調科壹字第○九一二三○一一八五○號檢
    驗通知書在卷可稽（見原審(三)卷第一三七頁）。
  (二)按販賣毒品罪，並不以販入之後復行賣出為構成要件，苟以營利為目的，將毒品
    販入或將之賣出，有一於此，其犯罪即經完成（參照最高法院八十八年度台上字
    第三八九八號判決意旨）。依被告丁○○自承所持有之安非他命的顏色分為較白
    或是較黃的二種，藥效的成分是屬黃的比較好（見原審(一)卷第三九頁），並稱：
    「九十年三月的時候，在三重跟薛宏昌買兩千多公克，這部分是後來被查獲的五
    公斤（按指丁○○所稱九十年五月十二日買入十公斤後所餘之部分）以外的部分
    。當時是放在家裡面被查獲的」、「向薛宏昌購入之二公斤安非他命為透明之白
    色」（見原審(三)卷第二五三頁、第二五四頁）；復經原審勘驗扣案毒品，其中編
    號為Ａ、Ｂ、Ｃ、Ｄ、Ｅ、Ｌ之安非他命顏色較白，有扣案毒品照片在卷可稽，
    與前揭法務部調查局鑑驗結果互核可知，扣案之白色安非他命均屬平均純度九三
    ‧一一％之甲基安非他命，且合計重量遠超過二公斤，足認被告丁○○前揭就意
    圖販賣圖利，於九十年三月間以一公斤二十六萬元之價金，向薛宏昌購入白色之
    第二級毒品安非他命二公斤之自白與事實相符。再就其於原審供稱：分裝袋是在
    九十年三月時想要販賣而買入等語（見原審(三)卷第一九七頁），足認被告丁○○
    於九十年三月間起即有為販賣而販入安非他命之情，至為明確。
  (三)前開被告丁○○、丙○○共同販賣第二級毒品予己○○之經過，經臺北市警察局
    中正一分局報請檢察官核准實施通訊監察，錄有下列電話通話內容可憑：(1)九十
    年五月十八日二十時三十二分四十六秒，被告丙○○（即文誠嫂）以00000
    00000號行動電話通知「某女」（查係證人己○○）（電話號碼：0000
    000000）稱「你馬上下來，差不多兩分鐘到」。(2)九十年五月二十日十七
    時十八分三十一秒，經「阿娟」（查係證人己○○綽號『芊芊』之誤譯）以00
    00000000號行動電話與被告丙○○接洽（電話號碼：00000000
    00）稱：「我阿娟（即芊芊），我半個男孩子」，被告丙○○答稱：「哪一種
    白的或黃的？」己○○答稱「黃的，多久到？」，被告丙○○答稱「十五分鐘」
    。(3)九十年五月二十一日凌晨二時三十三分三十五秒，經「阿娟」即證人己○○
    以0000000000號行動電話與丙○○接洽（電話號碼：0000000
    000）稱：「我要半個」、「我坐計程車去」、「我這邊都沒有了」，被告丙○○於同日二時三十七分三十四秒回電己○○稱：「你要黃的或白的？」答稱「
    白的，半個。」丙○○稱「在土城金城路這邊，你坐計程車，車錢幫你出」，此
    後至同日凌晨三時二十九分間有多通電話聯繫約見地點。酌諸：
  1.前項通話紀錄中所稱「半個」、「男孩子」、「白的」、「黃的」，依被告丁○○平日用語習慣係毒品交易單位，「男孩子」、「查埔」、「男生」係指安非他
    命，每「一個」為安非他命一兩（三十五公克）、「半個」為安非他命半兩，至
    「白的」、「黃的」係指安非他命之顏色，業據被告丁○○（見偵查卷第二六頁
    、原審(一)卷第三九頁）、甲○（見警詢卷第一八頁背面）、證人己○○（見偵查
    卷第八○頁）、戊○○（見原審(二)卷第六七頁）一致陳明在卷。
  2.證人己○○於原審勘驗監聽錄音帶時證稱：（九十年五月二十日下午五時十八分
    之通聯紀錄）「對話內是我的聲音，我當時是要拿半個男生，我不知道跟我講電
    話的人是誰，我當時是要找丁○○，我當時是說我是「芊」，並不是說我是阿娟
    。那次我有拿到東西，我是拿到半兩的安非他命，是一個女子拿給我的，她長的
    不高，瘦瘦的，她並沒有告訴我她是誰，我忘記我那次有沒有見到丁○○，我們
    有約在全國電子的門口。0000000000是我的電話」、「我忘記丁○○
    總共給我幾次安非他命。如先前所言有三次收錢，各收九千」，（見九十年五月
    二十一日凌晨二時三十三分之通聯紀錄）「這是我和丁○○、丙○○的對話，我
    是有跟人家一起合買，是要跟丁○○買的，這次的價錢也是九千元，這次我一樣
    是要半個男生，我是要跟我的朋友一起合買，我的朋友名字叫阿明，那天只有我
    一人坐在計程車去的，並且後來我有和他們（被告丁○○、丙○○）見到面，也
    有拿到東西，我在九十年五月二十日有拿到一次，九十年五月二十一日那天有拿
    到一次」，「在九十年五月十八日二十時三十二分那次是我的電話，00000
    00000打的電話，我也有跟丁○○拿過一次，一樣是拿半個男生，價錢一樣
    是九千元」（見原審(二)卷第一一三頁、第一一四頁），並稱「（九十年五月十八
    日二十時三十二分）那次丁○○和一個女子他們是拿到三重市○○路○段拿給我
    的，我當時是住在三重市○○路○段一一七巷四號四樓」（見原審(三)卷第七一頁
    ）；並於辯護人詢問時，就在庭之被告丙○○指稱「（是否見過在庭之被告丙○○？）有，我有見過」、「是被告丙○○拿給我的，拿安非他命給我，沒有包裝
    」，「是用透明塑膠夾鏈袋」，並稱被告丁○○亦用相同方式交付安非他命，「
    （丁○○交給妳的時候，丙○○有無在旁邊？）有，丁○○親手交給我的時候，
    丙○○有在旁邊」（見原審(三)卷第一五一頁），「九十年五月十八日那天，當時
    是在路上交易的，我記不清楚有幾個人，我每次向丁○○訂貨，不一定很快送貨
    給我」（見原審(三)卷第一五七頁），「（九十年五月二十日）在全國電子裡面，
    丁○○與丙○○他們之間是有一段距離，但是不遠，都是在店內，我就是從丙○○那邊拿了貨，再走過去將錢交給丁○○」、「（九十年五月二十一日凌晨二時
    三十三分）那次應該是加油站那次，那天我是一個人坐計程車去的」、「九十年
    五月二十一日那天當時丁○○以及丙○○都有在場」（見原審(三)卷第一五八頁）
    。所述情節與通訊監察錄得之內容互核相符，應堪採信。
  3.被告丁○○之以下之供述：(1)關於證人己○○所述在九十年五月十八日二十時三
    十二分時在三重市○○路○段一一七巷口交付第二級毒品：「時間我不能確定，
    地點我是拿去己○○她家的巷口，己○○所說丙○○有去的情形，應該是我們在
    回家的路上經過該處，丙○○當時可能是在車上」、「我確實有拿毒品給己○○
    」，丙○○當時也有在場，而地點是在三重市○○路○段一一七巷的巷口，「當
    時是半兩安非他命九千元。那次我是和己○○一手交錢一手交貨的，那次己○○
    是拿到黃色的安非他命」（見原審(三)卷第一九三頁、第一九四頁）；(2)關於九十
    年五月二十日十七時十八分之通聯紀錄：「那次是在全國電子往前一百公尺的三
    重市○○○路和丙○○一起用餐，丙○○提議要到那邊用餐，那次吃的是豬腸冬
    粉，所以我與己○○是在那個地方見面的，我並沒有進去過全國電子裡面，約可
    能是約在全國電子，但是是在力行路見面的」、「我當天確實沒有到全國電子裡
    面，可能是丙○○在裡面，我是有可能在全國電子的外面走廊，我和己○○之前
    在全國電子外面見過三次的面，若以我和己○○當時的住處而言，很可能就是約
    在全國電子見面。那次錢是我收的，貨應該是丙○○交給己○○的，詳細的情形
    我並不記得，但是錢是我收的沒有錯」、「我是拿黃的（安非他命）給己○○」
    （見原審(三)卷第一九四頁、第一九五頁）；(3)關於九十年五月二十一日凌晨二時
    三十三分之通聯紀錄：「我這次十公斤拿到的是屬於『塊狀的』，拿給己○○的
    是『細結晶體』，所以是白色的」、「己○○是將錢交給我的，安非他命應該也
    是我交給己○○的，那次是丙○○載我去的」等語（見原審(三)卷第一九五頁），
    核與證人己○○所述就買賣第二級毒品安非他命之情節均為相符；(4)於本院供承
    ：伊有交給她（己○○）安非他命沒錯（見本院(一)卷第二七六頁），伊確實有拿
    毒品給己○○等語（見本院(二)卷九十三年四月二十日開庭筆錄第十九頁）；(5)綜
    上，足認被告丁○○前揭自白與事實相符，堪予採信。雖證人己○○及被告丁○○均稱因時隔久遠，對前揭三次交易部分細節已記憶不清，然其出入甚微，尚無
    關宏旨，仍無從據此推翻證人前揭證詞之可信度。
  4.據被告丁○○於原審所稱：「這次十公斤拿到是塊狀，給己○○（即第是細結晶
    體所以是白色」等語（見原審(三)卷第一九五頁）、「向薛宏昌購入之二公斤安非
    他命為透明之白色」等語（見原審(三)卷第二五三頁、第二五四頁），復參以前揭
    其出售予己○○毒品安非他命三次，其中第一、二次均為「黃色」，第三次為「
    白色」之情，足認其第一、二次出售予己○○之毒品係屬向綽號「三五」之成年
    昌所購入二公斤之白色安非他命，應可確信。
  5.再被告丁○○自承係與「三五」約定以三十一萬元一公斤之價格購買安非他命，
    實際則以三百萬元購入十公斤，則被告丁○○購入時實係以每公斤三十萬元即每
    公克三百元之價格購入安非他命；或以每公斤二十六萬元之價格購入，依其所稱
    ：「我所謂的『一兩』是三十五公克」（見原審(二)卷第十九頁），故半兩即為十
    七‧五公克，則被告丁○○取得半兩安非他命之成本為五千二百五十元，或係四
    千五百五十元，核與其以半兩九千元之價格出售安非他命予己○○之情，顯有三
    千七百五十元以上之利益存在，是其有營利之意圖，至為灼然。雖證人乙○○於
    本院證稱：知悉侯文成向別人買安非他命之價格是半兩八、九千元云云（見本院
    卷(一)第一七五頁）及證人戊○○於本院亦證稱：曾和丁○○在新莊市○○路以八
    、九千元購得半兩（見同上卷第二一三頁），顯均係附和之詞，要難採為有利被
    告丁○○之認定。
  6.至被告丁○○雖另辯稱：伊是與綽號「志清」、「芊芊」、「阿忠」、「矮子」
    、「阿揚」等人共同購買以一人一公斤安非他命要價三十一萬元，合買五公斤，
    再與被告甲○合買五公斤，共為十公斤，是供自己施用，以此方式大量買入較為
    便宜，若轉讓他人時，亦僅收取成本，並未賺取價差，僅屬轉讓云云。惟查：
    (1)被告丁○○就合買之人、自己是否參與合買、被告甲○出資額及如何取得安非
    他命等節，其歷次供述前後歧異，已有可疑；(2)其復稱：「是因為甲○介紹我跟
    『三五』大量買會比較便宜，我因為自己錢不夠，所以就跟大家一起湊錢。我原
    先也是想要買的，但是因為錢不夠，因為我做中藥的磨粉利潤不高，只有幾萬元
    ，不可能去買一公斤，所以我才去跟志清講可以合買的事情，志清就打算要買一
    公斤，因為我已經答應『三五』了，而我自己的一公斤部分，因為我錢不夠，所
    以我就不打算要買」、「（既然原先不打算要買，為何要跟人家提議合買？）因
    為我自己本身有在吸食，而且認為這次價錢很好，所以才會基於服務的心態，認
    為可以和大家一起合買」云云（見原審(三)卷第二五二頁），然以毒品交易風險之
    高、刑罰之峻，丁○○對僅知綽號、並非熟識之人，竟自稱原無參與購買之意，
    即基於「服務」的心態而代為大量洽購，顯與常情有悖，所辯殊難置信；(3)再據
    被告甲○於原審堅決否認有何與被告丁○○合買此部分安非他命之情事（見原審
    (四)卷第一○一頁），證人戊○○（即「矮子」）、乙○○（即「阿揚」）則雖均
    證稱曾向被告丁○○約定以一公斤三十一萬元購買安非他命，惟在試用被告丁○○所提供之「樣品」之後，認為無效而要求被告丁○○退款，此事作罷，亦不知
    有他人參與合買（見原審(二)卷第六三頁、原審(三)卷第三四頁、本院(一)卷第一七五
    頁、第二一一頁），證人己○○於原審亦堅決否認有參與合買（見原審(一)卷第一
    二六頁）等情，並參以被告丁○○所購得之安非他命均純度甚高，有前開鑑驗結
    果可佐，已足見被告丁○○均未依其所稱於與他人合買後交貨；且被告丁○○於
    原審復陳稱：「（這批貨究竟交給多少人試過？）五、六個，宏昌、阿草、李訓
    生，其他四人是買主」、「（為何要拿給他們試？）宏昌是他主動要求要試用的
    ，阿草是因為平常在一起施用的，所以也有拿一些給他，李訓生是因為我和他認
    識很久了，而我也有跟他說過，李訓生他也知道，所以就拿一些去試用」（見原
    審(三)卷第二二○頁、第二二一頁），依被告丁○○自承交給合買以外之人試用，
    顯然交付安非他命之對象並未限於所稱合買之人，而係為趨利而為；況依被告丙○○於原審亦供稱：被告丁○○曾「說當時有欠人家一點錢，時機不好只好走點
    險」等語（見原審(三)卷第十三頁）；均足見被告丁○○顯係基於營利之意圖而大
    量購入安非他命，所辯曾約定合買，及以進價九千元原價賣予己○○並未得利僅
    係轉讓毒品云云，要係推諉避重就輕之詞，不足採信。至證人己○○雖於本院證
    稱：有拜託丁○○幫伊調過三次安非他命云云（見本院(二)卷第一○七頁），核與
    其原審所證不一，顯見係迴護之詞，亦不能採為有利被告之認定。
  7.被告丙○○對前揭通訊監察紀錄自承「電話都是我講的」（見原審(一)卷第二五八
    頁），「（九十年五月二十日與己○○見面）那次是與丁○○一起去的」（見原
    審(一)卷第一三九頁、原審(二)卷第一三九頁），就證人己○○經選任辯護人詢問之
    結果亦無意見（見原審(三)卷第一五九頁、第一六七頁）。則被告丙○○雖辯稱不
    知所交易者為毒品云云，惟據被告丁○○於偵查中供稱：「汪女起初並不知曉我
    在從事毒品不法情事，事後她才知情」（見偵查卷第五五頁背面）、於原審陳稱
    ：「（丙○○）起先並不知道，大約在九十年五月十幾日的時候才知道的」、「
    九十年五月十五日之前她確實不知道，後來我有帶毒品帶回土城金城路時，她就
    知道了，先前我騙她那些東西是中藥。她知道之後，確實有在幫我接電話接洽毒
    品」（見原審(一)卷第三九頁、第四○頁）；「合買的事情當時我有跟丙○○談過
    ，是在五月十五日的時候，我把五公斤的安非他命拿回家有告訴丙○○說這些東
    西是大家合買的，到時要分給他們」（見原審(一)卷第一六三頁）；「丙○○只看
    過我用過海洛因及大麻，沒有看過我用安非他命，原先我在清晨氣喘發作的時候
    ，就會吸毒，丙○○就有在懷疑，而且丙○○她有在家裡看過海洛因，但是丙○○她不敢確定，我原先都儘量離開丙○○的視線來吸食安非他命，這次十八公斤
    拿回來之後，我要陸續拿給甲○，丙○○她看到之後，我才全盤告訴她，這些東
    西確實是海洛因及安非他命，而我確實有在吸安非他命。日期我不太記得，丙○○應該是在五月十二日兩、三天之後知道的」（見原審(二)卷第一八五頁）；「有
    幾次跟芊芊（即證人己○○）見面的時候丙○○也在場，丙○○也知道我跟芊芊
    在談合買的事情，那是五月初的事情」、「電話都是丙○○接的，000000
    0000是她帶的手機，我沒有辦法隨時在她身旁授意她說什麼。她有時候會自
    己接洽」（見原審(一)卷第一六三頁、第一六五頁）；於本院供稱：有給己○○三
    次安非他命，她有拿九千元給伊，都是伊親手交給她，丙○○有去等語（見本院
    (一)卷第一○五頁）。復參以被告丙○○於偵查中曾以「自白書」自承於九十年五
    月中旬，在台北縣土城市○○路三段一六四號六樓之二，因整理家務，無意中發
    現類似顆粒狀白色物品，且發現丁○○在廁所中吸食毒品，於追問下丁○○始告
    稱係安非他命、電話中所稱查埔就是安非他命、查某為海洛因，方始知情（見偵
    查卷第八九頁），於原審亦曾多次自承：「我是在九十年五月中才知道丁○○有
    在做買賣毒品的交易。我原先知道的時候，有跟丁○○吵架，並質問他，但是丁○○會對我發脾氣，所以我才開始又幫他接電話，我在講電話的時候，丁○○大
    部分都會在旁邊，不然也都會交代我如何說，丁○○的朋友都叫我阿嫂或是嫂子
    」、「我因為有看丁○○在吸那些所謂的中藥，所以我就知道他有在吸食毒品」
    （見原審(一)卷第二三頁、第二四頁）「（提示九十年五月十五日之電話監聽紀錄
    有無意見？）我之前確實並不知道丁○○在販毒，我應該是在九十年五月十七日
    才知道的，因為我在那段時間有去幫他繳過車款，所以我有印象」、「十七日之
    後，因為當時已對中藥的講法很熟，所以十七日之後，我還是可以很流利的與人
    對談，而且丁○○當時也都有在我旁邊。我並不確定到底是十五日或是十七日知
    道丁○○販毒的」（見原審(一)卷第八一頁）；「我應該九十年五月十七日左右才
    知道丁○○在販毒，先前他告訴我這是走私的中藥」（見原審(一)卷第一八八頁）
    各等語以觀，顯見被告丙○○至少於九十年五月十七日即已知悉被告丁○○在從
    事毒品交易，其知悉後仍於己○○洽購安非他命時與之販售交易毒品，上開所辯
    要為飾卸之責不足採信。雖被告丁○○嗣後亦翻稱：本件為其一人所為，被告丙○○並未在場云云（見原審(四)卷第一○一頁），無非事後迴護之詞，自難採為有
    利被告丙○○之認定。綜上所述，被告丙○○與被告丁○○就事實欄所指販賣第
    二級毒品安非他命予證人己○○之犯行間，具有犯意聯絡及行為分擔，足堪認定
    。
  (四)被告甲○部分：
  1.依被告甲○於原審自承：「因為我與被告丁○○是好朋友，而且丁○○表示他當
    時要去別的地方接貨，所以請我在這個地方幫忙付錢」、「我認為是幫好朋友的
    忙，所以沒有想太多」（見原審(四)卷第四六頁）；復於本院供稱：是丁○○要伊
    幫忙轉一下錢，伊都知道他們在交易毒品，伊只是幫忙載過去他們指定的地方，
    交給他們指定的人（見本院(一)卷第一二二頁）；伊知道借他三十五萬元是他要買
    安非他命等語（見本院(一)卷第二七二頁、本院(二)卷九十三年四月二十日審判筆錄
    第十八頁），核與被告丁○○於原審所稱：由被告甲○負責於新莊加油站負責交
    款之陳述互核相符，應堪採信。被告甲○知悉丁○○欲購買毒品資金不足三十五
    萬元，猶出借資金供其購買，復代為交付毒品價金予毒品出售人，難認其與被告
    丁○○間有販入毒品之犯意聯絡，其出借金錢供人購毒，應認係基於幫助被告丁○○販入毒品之意，而代為交付價金，已屬灼然。至公訴意旨認為：被告甲○係
    與被告丁○○二人各自基於販賣第二級毒品之犯意，於九十年五月十二日下午約
    四時許，共同出資三百萬元，由丁○○在台北市○○○○道往內湖方向，向年籍
    姓名不詳綽號「三五」之男子，購買十八公斤之第二級毒品安非他命，其中八公
    斤因品質低劣，於同月十六日巳退回，丁○○在購得之翌日，即將其中五公斤之
    第二級毒品安非他命，交付予意圖販賣而非法持有之甲○等情，然為被告甲○堅
    決否認在卷，且公訴意旨僅執同案被告丁○○就共同出資購買毒品、翌日即已將
    貨交給甲○等情之片面供述為據，並未舉出其意圖販賣而非法持有之安非他命佐
    證，自難僅憑被告丁○○之片面供述即遽認被告甲○與被告丁○○有共同出資購
    買毒品之情，是公訴人該部分之指訴尚非有據。又被告甲○固係於被告丁○○取
    得毒品後始交付價金予綽號「三五」之同夥，惟其交付價金仍屬該次丁○○販入
    毒品之交易行為，不因其係在被告丁○○取得毒品後始交付而認為係在侯文成犯
    罪後之行為，是被告甲○辯護人所辯：被告甲○係在侯文成完成交易交付價金，
    並無幫助犯罪之意云云，要無可採。
  2.至被告丁○○、丙○○（下稱Ａ）以0000000000號電話與被告甲○（
    下稱Ｂ）以0000000000號電話之通訊監察紀錄雖有：(1)於九十年五月
    十五日十七時二十分許錄得：「Ａ：不是他有說幾天要給。Ｂ：不用管他，我們
    給三百萬，現在剩多少．．．。Ａ：要五七二萬，還差二七二萬」之談話內容，
    顯示甲○確有欲出借款項幫助被告丁○○購入此次安非他命，是其前揭自白應與
    事實相符，應堪採信。(2)另九十年五月十六日十二時五十三分所錄得被告丙○○
    以前開電話與被告甲○聯絡，詢問稱被告丁○○在問有無現金一百萬、同日十二
    時五十七分錄得：「Ａ（丙○○，下同）：阿萬（甲○），我們剩一個，要的話
    回去拿。Ｂ：黃的嗎？Ａ：白的。Ｂ：你們回去拿一個，我在三重。」，及九十
    年五月十九日十四時四十九分、五十一分所錄得被告甲○要求丁○○「帶兩粒來
    」、「載不夠，再帶兩粒來」等對話，雖屬可疑，然均仍僅能證明被告甲○曾參
    與此次被告丁○○購入十公斤安非他命之聯繫，尚乏積極證據證明被告甲○確有
    與被告丁○○合資購買安非他命，亦無從認定被告甲○是否取得安非他命或為何
    取得，自不得據此推論被告甲○取得安非他命達五公斤，係意圖販賣而持有第二
    級毒品，更不能遽論其係基於販賣第二級毒品之犯意而與被告丁○○共同購入安
    非他命。
  3.據上所述，被告甲○既知悉被告丁○○購買毒品資金不足，猶借予三十五萬元供
    其販入毒品，並代為交付購毒價金，其有幫助被告丁○○販賣毒品之意至為明確
    ，被告否認犯行，要係卸責之詞，不足採信。其幫助被告丁○○販賣毒品之犯行
    事證明確，犯行堪以認定。公訴意旨雖指稱被告甲○有意圖販賣而持有第二級毒
    品安非他命之情，然起訴之犯罪事實欄已載明被告甲○與被告丁○○共同出資三
    百萬元後，由被告丁○○前往台北市○○○○道取貨之行為，僅就被告甲○犯意
    之認定有間，應仍認為被告甲○前揭幫助販賣第二級毒品安非他命犯行業已起訴
    ，本院自得審究，附此敘明。
  (五)此外，復於被告丁○○車內查獲電子秤二台、分裝袋一大袋等物扣案可證，該電
    子秤二台、及數量甚多之分裝袋，顯係供其販賣毒品所使用之工具，亦足證明被
    告丁○○、丙○○有販賣第二級毒品之犯行。本件被告丁○○、丙○○、甲○三
    人之違反毒品防制條例之事證明確，犯行可以認定。
二、查被告三人行為後，毒品危害防制條例業於九十二年七月九日修正公布，依同條
    例第三十六條規定自修正公布後六個月施行，即於九十三年一月九日施行，有關
    毒品危害防制條例第四條僅修正第四、五項，關於第二項販賣第二級毒品罪之構
    成要件及法定刑均未修正，是無論依修正前或修正後之規定，本院對被告本件犯
    行，均應依法論科並無不同，爰依刑法第二條第一項前段規定，應適用裁判時之
    毒品危害防制條例。核被告丁○○、丙○○所為，均係犯毒品危害防制條例第四
    條第二項之販賣第二級毒品罪。被告甲○所為，係犯毒品危害防制條例第四條第
    二項之販賣第二級毒品罪之幫助犯。公訴意旨認被告甲○應依毒品危害防制條例
    第五條第二項之意圖販賣而持有第二級毒品罪，尚有未洽，惟起訴事實相同，爰
    依刑事訴訟法第三百條變更起訴法條，併予敘明。被告丙○○與被告丁○○間就
    販賣第二級毒品安非他命予己○○部分，事前由被告丙○○以電話聯絡接洽，再
    由二人共同參與交貨、取款之構成要件行為，顯有犯意聯絡及行為分擔，為共同
    正犯。被告丁○○、丙○○三次賣出安非他命予己○○，先後各次犯行，時間相
    近，所犯為構成要件相同之罪名，顯均係出於概括犯意而為，均應依連續犯規定
    論以一罪，並加重其刑。被告丁○○、丙○○持有第二級毒品安非他命之低度行
    為，為販賣第二級毒品之高度行為所吸收，不另論罪。被告甲○係以幫助被告丁○○第二次販入安非他命之意思，而為構成要件以外之行為，係幫助犯，應依正
    犯之刑減輕之。被告丁○○於九十年三月間向薛宏昌販入第二級毒品部分犯行雖
    未據起訴，然與本件已起訴部分有連續犯之裁判上一罪關係，自為起訴效力所及
    ，本院得併予審酌。至扣案之編號Ｉ１至Ｉ１４、Ｉ１６至Ｉ２５、Ｋ１、Ｋ２
    淨重共六三九．九四公克並無毒品反應，有有法務部調查局九十一年五月八日調
    科壹字第○九一二三○一一八五○號檢驗通知書在卷可稽（見原審(三)卷第一三七
    頁），自非毒品，此部分亦在檢察官起訴之範圍，因與前開論罪部分實質上一罪
    關係，爰不另為無罪之諭知，併此敘明。
三、原審對被告三人予以論罪科刑，固非無見，惟查：(一)被告三人行為後，毒品危害
    防制條例業於九十二年七月九日修正公布，原判決未及比較新舊法之適用，稍有
    未合；(二)扣案之結晶體其中編號Ｉ１至Ｉ１４、Ｉ１６至Ｉ２５、Ｋ１、Ｋ２淨
    重共六三九．九四公克並非毒品，該部分亦屬檢察官起訴之範圍，既非毒品即不
    成罪，原審未予論究，尚有未合；(三)被告丁○○先後於九十年五月十八日、同年
    月二十日及二十一日等三次販賣予己○○安非他命，其中前兩次均係販賣黃色安
    非他命各半兩予己○○，被告該二次出售予己○○之安非他命均係購入十公斤所
    取得，固為無誤，而被告丁○○於同年月二十一日販賣予己○○之半兩安非他命
    係白色細結晶體，核與二十日和二十一日販賣予己○○之安非他命係黃色塊狀者
    不同，顯非屬購入十公斤所取得之安非他命之情，已如前述，惟原判決卻認該第
    三次販賣予己○○之安非他命亦係屬購入十公斤所取得之黃色安非他命，顯與事
    實不符，尚有未洽。被告丁○○、丙○○、甲○告三人上訴否認犯罪，雖無理由
    ，惟原判決既有可議之處，自應由本院撤銷改判。爰分別審酌被告丁○○前有多
    次毒品前科，素行不端，經部分執行後假釋付保護管束，竟不知自新，於假釋中
    再犯本案，復大量購進毒品伺機出售圖利，查獲之毒品安非他命仍近七公斤，危
    害社會治安至深且鉅，而被告丙○○無前科，素行尚佳，自陳因與被告丁○○為
    夫妻關係而涉案，所涉情節較輕，並審酌其等販賣安非他命次數為三次，對所造
    成之危害尚屬有限，被告甲○前亦有多次毒品前科，素行不端，保護管束期中再
    犯本罪，惡性非輕，復參酌被告三人之犯罪動機、目的、手段、犯後態度及其他
    一切情狀，分別量處如主文第二項所示之刑，以示懲儆。
四、扣案甲基安非他命（驗餘淨重共六六三三‧○九公克），為查獲之毒品，不問屬
    犯人所有，應依毒品危害防制條例第十八條第一項前段沒收銷燬之。另扣案之前
    揭第二級毒品外包裝（共重一七七‧八九公克），係用於包裹毒品，防其裸露、
    潮濕，便於帶販賣，即屬供販賣毒品所用之物（最高法院八十八年度台上字第
    五○三三號判決參照），扣案之摩托羅拉牌行動電話一支（扣案時所配電話門號
    0000000000號），扣案之分裝袋一大袋、電子秤二台均為被告丁○○
    所有，供毒品交易所用，業經被告丁○○供認在卷、摩托羅拉牌行動電話一支（
    扣案時所配電話門號0000000000號），為被告丙○○所有並持用，業
    經被告丙○○供認在卷，而電話門號0000000000號ＳＩＭ卡一枚，為
    被告丁○○、丙○○與己○○接洽販賣安非他命所用之門號，雖未扣案，亦無證
    據證明業已滅失，另扣案之摩托羅拉牌行動電話一支（電話門號0000000
    000號）為被告甲○所有，用以由被告丁○○聯繫交款所用，業經被告甲○供
    認在卷，係供幫助販賣毒品犯罪所用之物，均屬被告所有供犯上開罪行所用之物
    ，均應依毒品危害防制條例第十九條第一項沒收。又被告丁○○、丙○○共同販
    賣安非他命予己○○三次，各收取九千元現金，為販賣毒品所得應予沒收，如全
    部或一部不能沒收時，應以被告丁○○、丙○○之財產抵償之。
五、至被告丁○○所自承曾無償提供第一級毒品海洛因供己○○、戊○○、甲○施用
    ，另自承曾無償提供第二級毒品安非他命供甲○、己○○、綽號「寶妹」之人、
    乙○○等人施用，被告甲○則自承曾無償提供第二級毒品安非他命予邱淑娟、丁○○施用，另證人戊○○則指稱於九十年五月二十一日，經被告丙○○攜帶第二
    級毒品安非他命前往台北縣土城市肯德基速食店前交付，已如前述，足認渠等三
    人另分別涉犯轉讓第一級、第二級毒品罪嫌。又被告丁○○自承係以一兩六萬五
    千元之價格買入第一級毒品海洛因，證人戊○○則另證稱於九十年五月二十一日
    向丁○○買到海洛因半兩四萬元、半錢（含袋二公克）六千元（見原審(二)卷第六
    四頁），有證人戊○○前揭九十年五月二十一日零時二十六分起之通訊監察紀錄
    中與被告丙○○之對話可佐，另於九十年五月二十日下午三時三十四分、三十九
    分、四十二分之通訊監察紀錄中，被告丁○○及被告丙○○亦均提及「查某」之
    交易，被告丙○○自承：「丁○○說『女生』是海洛因。都是丁○○交代的。『
    價錢要調動』的話要『加五百元』，應該都是丁○○交代的」（見原審(一)卷第三
    ○六頁）。已足認被告丁○○、丙○○另涉犯販賣第一級毒品罪。惟上揭部分犯
    行之構成要件事實，均未據公訴人於犯罪事實欄加以論及，應認為未據起訴，且
    查與本件無裁判上一罪關係，本院自無從審究，應由檢察官另行偵辦。而本件被
    告丁○○等經警查獲時扣得之海洛因、大麻等毒品，及被告甲○自承為其與案外
    人邱淑娟所有，供施用毒品所用之物，被告等均稱與本案無關，此外復查無其他
    證據足資證明為被告供本件犯罪所用之物，爰不為沒收之諭知，亦應由檢察官在
    偵辦時另行處理，併此敘明。
據上論斷，應依刑事訴訟法第三百六十九條第一項前段、第三百六十四條、第二百九
十九條第一項前段、第三百條，毒品危害防制條例第四條第二項、第十八條第一項前
段、第十九條第一項，刑法第二條第一項前段、第十一條前段、第二十八條、第三十
條、五十六條，判決如主文。
本案經檢察官劉靜婉到庭執行職務。
中　　　華　　　民　　　國　　　九十三　　　年　　　五　　月　　十一  　日
                                臺灣高等法院刑事第二十庭
                                    審判長法  官  洪  政  雄
                                          法  官  趙  功  恆
                                          法  官  李  春  地
右正本證明與原本無異。
如不服本判決，應於收受送達後十日內向本院提出上訴書狀，其未敘述上訴之理由者
並得於提起上訴後十日內向本院補提理由書（均須按他造當事人之人數附繕本）。
                                          書記官  柳  秋  月
中　　　華　　　民　　　國　　　九十三　　　年　　　十　　月　　  十一　日
附錄：本案論罪科刑法條全文
毒品危害防制條例第四條第二項
製造、運輸、販賣第一級毒品者，處死刑或無期徒刑；處無期徒刑者，得併科新臺幣
一千萬元以下罰金。
製造、運輸、販賣第二級毒品者，處無期徒刑或七年以上有期徒刑，得併科新臺幣七
百萬元以下罰金。
製造、運輸、販賣第三級毒品者，處五年以上有期徒刑，得併科新臺幣五百萬元以下
罰金。
製造、運輸、販賣第四級毒品者，處三年以上十年以下有期徒刑，得併科新臺幣三百
萬元以下罰金。
製造、運輸、販賣專供製造或施用毒品之器具者，處一年以上七年以下有期徒刑，得
併科新臺幣一百萬元以下罰金。
前五項之未遂犯罰之。
